【裁判字號】    98,訴,4632
【裁判日期】    990430
【裁判案由】    誣告
【裁判全文】
臺灣板橋地方法院刑事判決              98年度訴字第4632號
公  訴  人  臺灣板橋地方法院檢察署檢察官
被      告  乙○○
（原名施明詳）
上列被告因誣告案件，經檢察官提起公訴（98年度偵字第30973
號），本院判決如下：
    主  文
乙○○犯誣告罪，處有期徒刑壹年肆月；減為有期徒刑捌月。
    事  實
一、乙○○明知丙○○（原名：曾武雄，下同）雖有於民國（下
    同）95年1 月間，與其妻姚月娥（即原配偶，改名：甲○○
    ，下同）簽訂車號：833-AA號營業大客車之買賣合約書（然
    未達成買賣該車），然並未要求姚月娥提供住處所有權狀傳
    真與銀行辦理貸款，亦無未交還其車牌號碼861-HH號營業大
    客車，及未經同意，擅自以姚月娥所有之不動產設定抵押予
    日盛國際商業銀行（下稱：日盛銀行）以辦理汽車貸款等情
    節，竟意圖使丙○○受刑事處分，於95年9 月6 日向該管地
    檢署申告丙○○涉犯詐欺及偽造文書等之告訴，誣指丙○○
    於前開時、地有詐欺取財及偽造文書犯行之不實控訴。嗣經
    該管檢察官於96年8 月24日以96年度偵字第6858號案件偵查
    終結不起訴處分確定在案，因悉上情。
二、案經丙○○訴由臺灣板橋地方法院檢察署檢察官偵查起訴。
    理  由
壹、程序部分（即證據能力部分）：
    本件檢察官、被告、辯護人於本院準備程序中均未就本案卷
    內證據資料之證據能力為爭執，且迄言詞辯論終結前，亦未
    就本院所調查之證據主張有刑事訴訟法第159 條第1 項不得
    作為證據之情形，是應認均已同意本案卷內證據資料均得作
    為本案證據，且經本院審酌後，認如下所述之證據並無違法
    取證或證據力明顯偏低之情形，以資作為證據，並無不當，
    徵之同法第159 條之5 規定意旨，本案經調查之證據，均有
    證據能力，合先敘明。
貳、實體部分：
一、本院認定被告有公訴所指之犯行之證據暨得心證之理由：
(一)、被告乙○○自承有於95年9 月6 日向該管地檢署提出對丙○
    ○詐欺及偽造文書告訴之事實；核與證人（即告訴人）丙○
    ○指訴，互核相符，首應說明；而訊據被告則否認有公訴所
    指之犯行，辯稱略以：我沒有誣告，我講的都是事實，我沒
    有請教律師，我不願意跟告訴人和解，因為我被騙那麼多；
    剛開始跳票時，ZZ-401、A5-400我把車牽回去，被告訴人開
    走等云云。
(二)、另證人姚月娥於本院證述略以：「（95年1 月間，丙○○跟
    你有沒有簽訂車牌號碼833-AA營業大客車的買賣契約？）有
    簽，後來沒有買；（丙○○有沒有要求你提供住處的所有權
    狀傳真給銀行辦理貸款？）有，我有傳真給他，但後來那部
    車沒有買；（你所有的不動產有沒有設定抵押給日盛銀行？
    ）沒有；（被告為什麼會說你所有的不動產有設定抵押給日
    盛銀行？）那是後來另外兩部車A5-400、ZZ-401，該兩部車
    設定給日盛銀行；（這2 部車不是你的不動產，為什麼被告
    說你所有的不動產設定抵押給日盛銀行？車子是屬於動產不
    是不動產？）後來我買那2 部車的支票跳票，1 年後銀行查
    封我的房子，我出面協調，把房子給銀行設定，是交給租賃
    公司設定，不是交給丙○○設定；（你剛才說銀行查封你的
    房子，查封哪裡的房子？）汐止、台南；（你所有的不動產
    設定抵押權，是不是跟833-AA營業大客車、861-HH營業大客
    車都沒有關連？）沒有關連，但861-HH營業車買賣時，我有
    拿19萬的頭期款給丙○○；（你說你有汐止台南的房子，除
    此之外，還有哪裡的房子？）沒有了；（你說買833-AA時，
    曾經傳真資料給丙○○？）不是設定，只說先傳資料給他看
    ；（傳真什麼資料？）汐止的房地資料；（後來丙○○有沒
    有告訴你他設定？）沒有；（你有沒有告訴乙○○說，你汐
    止的房子被丙○○設定？）沒有；（你有沒有告訴乙○○說
    ，你的房子被銀行查封的事情？）那時候我們還沒有離婚，
    我有告訴他；（乙○○知不知道什麼原因被查封？）丙○○
    拿了我的票後來跳票，沒有去繳；（解決的方案是設定給銀
    行的事，乙○○知道嗎？）知道；（所以乙○○知道設定跟
    833-AA買賣沒有關係？）知道，因為833-AA沒有買成；（你
    說汐止、台南的房子被查封，何時被查封？）資料都還在，
    時間我忘記了；（被查封的時間，是在95年9 月6 日被告提
    出告訴之前還是之後？）提告的事情我知道，被查封的時間
    在此之前或之後我忘記了」等語（見本院99年4 月20日審理
    筆錄，因被告於本院99年3 月10日審理期日經合法傳喚未經
    到庭，經展延審理期日），由上知悉，並無得為被告前於95
    年9 月6 日所提出控訴丙○○之偽造文書暨詐欺之行為之有
    利認定，況且證人姚某所有汐止不動產未設定抵押權，台南
    不動產設定抵押權日期亦在被告提出該控訴日期之後，甚明
    。
(三)、而被告與告訴人於95年7 月27日已就車牌號碼861- HH 、A5
    -400、ZZ- 401 號營業大客車之糾紛達成和解，被告之原配
    偶姚月娥所有坐落汐止市○○段社頂小段0000-0000 地號及
    其上建物，除設定抵押權予合作金庫銀行外，亦未有設定抵
    押權予日盛銀行或其他債權人紀錄，且姚某所有坐落台南市
    ○○○段0000-0000 地號、0000 0-000建號（門牌號碼台南
    市○區○○路161 巷24號）土地及其上建物於97年4 月21日
    即被告提出前開詐欺、偽造文書告訴後始設定抵押權予日盛
    公司之事實，以及日盛公司副理許文獻於97年4 月2 日方始
    收受所有權狀等物以辦理設定抵押權之事實全情，有債務清
    償和解書、和解協議書、土地及建物登記謄本、告訴人提供
    之建物改良所有權狀等均足為佐證，並經證人甲○○證述明
    確。
(四)、是按刑法上之誣告罪，本不限於所告事實全屬虛偽時，始能
    成立，倘所告事實之一部分係出於故意虛構，仍不得謂非誣
    告。再按告訴人所訴事實不能證明其係屬實，在對於被訴人
    為不起訴處分確定者，固不能謂告訴人因此即應負誣告罪責
    ，然此必以告訴人有出於誤會或懷疑被訴人有此事實，或對
    其事實張大其詞而為申告之情形，始足以當之。若告訴人以
    自己親歷被害事實，堅指被訴人有犯罪行為，指名向該管公
    務員告訴，經不起訴處分，認被訴人並無此犯罪事實者，即
    不能謂告訴人不應負誣告罪責（最高法院94年臺上字第6589
    號判決意旨參照）。則參之上述最高法院判決旨意，本件被
    告係以其本身親身經歷，堅指本件告訴人有偽造文書、詐欺
    犯行之犯罪事實，指名向該管檢察官告訴犯罪，則被告於本
    件即應負誣告之刑責，彰彰甚明。
(五)、此外，被告乙○○於95年9 月6 日即具狀指訴告訴人詐欺及
    偽造文書等不實事項，有使告訴人受刑事處分意圖之事實，
    有該署96年度偵字第6858號影卷及上開案件不起訴處分書1
    份等在卷可佐，據上，本案事證明確，被告空言否認犯行，
    要屬飾卸，核無足採，據上，本件事證已積極明確，被告犯
    行，足以認定，應予責罰。
二、核被告乙○○所為，係犯刑法第169 條第1 項意圖他人受刑
    事處分向該管公務員誣告罪。爰審酌被告誣告行為之動機、
    目的、手段、方式，一時未能深思熟慮罹犯刑典，不惟嚴重
    浪費國家司法訴訟資源，且使被訴追者，因此無端受到刑事
    偵查，疲於應訴，並有受刑事處罰之極大危險，影響非微，
    自應予相當程度之非難，並衡其智識程度，以及犯罪後始終
    不知反省態度非好等一切情狀，酌情量處如主文所示之刑，
    用資懲儆。又被告本案犯罪時間在96年4 月24日以前之95年
    9 月6 日，合於中華民國九十六年罪犯減刑條例第2 條第1
    項第3 款減刑條件，復無同條例第3 條所列不予以減刑情形
    ，爰依上述條例減其宣告刑1/2 如主文所示。
據上論斷，應依刑事訴訟法第299 條第1 項前段，刑法第169 條
第1 項，中華民國九十六年罪犯減刑條例第2 條第1 項第3 款、
第7 條，判決如主文。
本案由檢察官丁○○提起公訴，經檢察官黃佳權到庭執行職務。
中    華    民    國    99    年    4     月    30    日
                  刑事第5 庭審判長法  官  鄭水銓
                                  法  官  侯志融
                                  法  官  黎錦福
以上正本證明與原本無異。
如不服本判決應於送達後10日內向本院提出上訴狀。
                                  書記官  蔡麗春
中    華    民    國    99    年    4     月    30    日
附錄本案論罪科刑法條全文：
刑法第169 條：
意圖他人受刑事或懲戒處分，向該管公務員誣告者，處七年以下
有期徒刑。
意圖他人受刑事或懲戒處分，而偽造、變造證據，或使用偽造、
變造之證據者，亦同。

司法院資訊處製作；財團法人民間司法改革基金會備份。
